台灣高等法院交通事件裁定　　　　　　　　　　　　九十一年度交抗字第六四三號
　　抗　告　人　榮發交通有限公司
　　即受處分人　　　　　設台北市大安區○○○路○段四一六巷七號一樓
　　代　表　人　甲○○
右抗告人因違反道路交通管理處罰條例案件，不服台灣台北地方法院中華民國九十一
年七月十五日所為裁定（九十年度交聲字第一一九五號），提起抗告，本院裁定如左
：
    主  文
原裁定撤銷；發回臺灣台北地方法院。
    理  由
一、本件原裁定認定抗告人榮發交通有限公司所有之Ｈ五─一五七號營業小客車，應
    於民國九十年三月六日參加定期檢驗，詎竟不依限期參加該次定期檢驗，經臺北
    市監理處舉發，並要求至監理單位檢驗，詎抗告人逾六個月仍未參加定期檢驗及
    依限到案等違規事實，因而維持原處分機關依道路交通管理處罰條例第十七條第
    一項規定所為之裁罰，駁回抗告人之聲明異議，固非無見。
二、惟按人民違反法律上之義務而應受行政罰之行為，法律無特別規定時，雖不以出
    於故意為必要，仍須以過失為其責任條件。司法院大法官釋字第二七五號解釋著
    有明文。又汽車不依期限參加定期檢驗者，雖係處罰汽車所有人，然關於車輛所
    有人之處罰，如應歸責於車輛駕駛人者，處罰車輛駕駛人，復為道路交通管理處
    罰條例第八十五條第二項所明定。經查本件抗告人已陳稱前開汽車係因駕駛人吳
    文龍失聯，不依約行契約義務，至未能依期限參加檢驗等語（見原審卷第十一頁
    之聲請書影本、及本院卷抗告狀所載）；又前開車輛雖登記為抗告人所有，然實
    際係由吳文龍駕駛營業使用，且吳文龍並未於前開指定日期驗車，並自八十九年
    十月五日起即積欠抗告人牌照稅、燃料費、保險費，經抗告人多次以存證信函催
    告、聲請調解、及提起民事訴訟，均未獲置理等情，有抗告人所提之臺北市計程
    車客運業駕駛人自備車輛參與經營契約書、臺北市計程車客運業與駕駛人爭議調
    解會紀錄、臺北市計程車客運商業同業公會函、臺灣台北地方法院台北簡易庭九
    十年度北簡字第一九八五九號宣示判決筆錄、民事判決確定證明書、調解不成立
    證明書、戶籍謄本、及存證信函等影本在卷足憑，足見抗告人辯稱該車之未依期
    限參加檢驗，係因駕駛人吳文龍失聯所致乙節，應堪採信。綜上所述，抗告人所
    有之上開車輛雖有未參加定期檢驗之事實，然抗告人對此有無故意或過失責任，
    是否屬於應歸責於汽車駕駛人之事由，自非無審酌之餘地，原裁定未就全案情節
    詳為查證考量，遽行駁回抗告人之聲明異議，自嫌率斷，難昭折服。抗告意旨雖
    未指摘及此，然此為本院得依職權調查之事項，且原裁定既有未洽，抗告人聲明
    不服，尚非全無理由，應由本院將原裁定撤銷，發回原審法院，更為妥適之處理
    。
三、據上論斷，應依道路交通事件處理辦法第二十六條、刑事訴訟法第四百十三條前
    段，裁定如主文。
中      華      民      國    九十一    年     十一     月     十二     日
                              台灣高等法院交通法庭
                                  審判長法  官  黃  瑞  華
                                        法  官  雷  雯  華
                                        法  官  宋      祺
右正本證明與原本無異。
不得抗告。
                                        書記官  蔡  慧  娟
中      華      民      國      九十一   年     十一  月      十四      日
